臺灣高等法院臺南分院刑事判決　　　　100年度上訴字第635號
上　訴　人　陳智威
即　被　告
選任辯護人　熊家興律師
　　　　　　李國禎律師
上列上訴人因偽證案件，不服台灣台南地方法院99年度訴字第11
55號中華民國100年4月20日第一審判決（起訴案號：台灣台南地
方法院檢察署99年度偵字第11151號），提起上訴，本院判決如
下：
    主  文
上訴駁回。
    事  實
一、陳智威明知台灣台南地方法院檢察署所偵辦98年度偵字第10
    378號違反毒品危害防制條例案件，涉案嫌疑人黃崧棋、郭
    峰銘2人並未出資參與運輸毒品，竟基於偽證之犯意，於民
    國98年7月24日下午，在台灣台南地方法院檢察署地下室偵
    查庭以證人身分作證時，於該案案情有重要關係之事項，供
    前具結，而虛偽陳述：「黃崧棋出資（新台幣）78萬元、郭
    峰銘出資50萬元，我向黃崧棋友人及郭峰銘收取渠等之出資
    後，於98年3月20日左右晚間11時許，在台北縣新莊市洪金
    寶百貨公司將我本人與黃崧棋、郭峰銘2人之出資交與陳建
    宏」等語，為偽證之行為。
二、案經台灣台南地方法院檢察署檢察官自動檢舉偵查起訴。
    理  由
壹、程序方面
    按被告以外之人於審判外之言詞或書面陳述，除法律有規定
    者外，不得作為證據，刑事訴訟第159條第1項定有明文；又
    被告以外之人於審判外之陳述，雖不符前4條（即刑事訴訟
    法第159條之1至之4）之規定，而經當事人於審判程序同意
    作為證據，法院審酌該言詞陳述或書面陳述作成時之情況，
    認為適當者，亦得為證據，復為同法第159條之5第1項所明
    定。本件被告以外之人於審判外之陳述，均經檢察官、被告
    及辯護人於本院審理中表示同意作為本案之證據（本院卷第
    33頁），本院審酌該言詞及書面陳述作成時之情況，核無違
    法取證或其他瑕疵，認為以之作為證據為適當，均有證據能
    力。
貳、實體方面
一、訊之被告陳智威坦承有於上開時地具結後為虛偽陳述之事實
    ，惟否認有偽證之犯意，辯稱：「被告為避免被收押，才不
    得已配合檢察官及同案被告黃浚騰之要求，為不實之證詞」
    等語。
    經查，被告於台灣台南地方法院檢察署98年度偵字第10378
    號違反毒品危害防制條例案件98年7月24日偵查中，經檢察
    官以證人身分命具結後，供稱：「（黃崧棋有無出資參與98
    年4月3日警方在郭峰銘倉庫所查扣之K他命走私一案？）有
    的，黃崧棋出資約78萬元（新臺幣，下同），是我與黃崧棋
    聯絡後，黃崧棋叫他的朋友搭高鐵至板橋站將錢交給我，但
    我不知道黃崧棋的出資可以分得多少K他命」、「（郭峰銘
    有無出資參與98年4月3日警方在他倉庫所查扣之K他命走私
    一案？）有的，郭峰銘出資50萬元，是由他本人在他蘆洲住
    處樓下將錢交給我」、「如何確認郭峰銘交給你的50萬元是
    參與走私K他命的出資？）因98年3月10日左右，在郭峰銘住
    處，黃浚騰也有邀郭峰銘參與走私K他命，後來黃浚騰打電
    話告訴我，郭峰銘參與走私K他命的錢湊好了，叫我去跟他
    拿」、「你與黃崧棋、郭峰銘出資參與走私K他命的錢，確
    實是於98年3月20日左右晚上11點，在新莊市洪金寶百貨公
    司交給剛才提示刑事檔案照片供你指認之陳建宏？）是的」
    等虛偽證詞，已據被告於偵查中自承：「（就警方於98年4
    月3日所查獲之K他命毒品，你於偵查中證稱黃崧棋出資78萬
    元，郭峰銘出資50萬元，你向黃崧棋之友人及郭峰銘收取出
    資款項後，轉交給陳建宏；於法院審理中卻改稱你並無向黃
    崧棋及郭峰銘2人收取出資，並轉交給陳建宏，何者為真實
    ？）在法院陳述是真實的」、「（為何於偵查中做偽證？）
    怕被收押」、「（就偵查中之陳述，涉有偽證罪嫌，是否認
    罪？）我認罪」等語明確（見偵查卷第148-149頁），並有
    偵查筆錄及證人結文在卷可參（見偵查卷第83頁、85頁）；
    且黃崧棋、郭峰銘2人是否共同出資參與運輸K他命毒品，攸
    關渠2人在該案是否應負共犯罪責，自屬於案情有重要關係
    之事項，應無疑義。
二、雖被告以上開情詞置辯，並指稱：「7月20日檢察官告訴被
    告如果不好好講要將被告收押，被告因為沒有配合黃浚騰說
    詞才被收押，在7月24日開庭時為了希望交保，才會作這樣
    的證詞，於此情況下，被告是否有偽證犯意，似乎不具期待
    可能性」云云。惟查：
  (一)被告陳智威在上開毒品案件亦為被告之身分，其於98年7月2
    0日偵訊中否認參與警方於同年4月3日查獲之運輸毒品犯罪
    ；然該案之同案被告黃浚騰於當日一同接受偵訊時，卻以證
    人身分具結證稱被告有出資七、八十萬元參與運輸毒品，與
    被告之供述明顯不一，有原審法院98年度訴字第1050號、12
    92號違反毒品危害防制條例案件99年4月6日勘驗筆錄可稽（
    見原審卷第37-41頁、本院卷第40頁-41頁背面）。堪認陳智
    威在該案有勾串共犯或證人之虞，且依毒品危害防制條例第
    4條第3項規定，運輸、販賣第三級毒品（K他命）罪之最輕
    本刑為5年以上有期徒刑，符合照刑事訴訟法第101條第1項
    第2款、第3款規定得予羈押之事由，縱然檢察官於訊問當時
    有向陳智威表示欲聲請法院裁定羈押，亦屬告知法律強制處
    分相關規定之正當職權行使，尚難認係脅迫之行為。況檢察
    官僅有聲請羈押之權限，是否准予羈押，尚須依刑事訴訟法
    規定向法院提出聲請後，由法院依卷內事證審認，以決定是
    否羈押。被告陳智威於該毒品案件偵查中經檢察官向法院聲
    請羈押，亦經原審法院認為有羈押之必要而裁定准許，足認
    檢察官聲請羈押陳智威，應屬公權力之合法行使，尚難認有
    何以羈押為脅迫手段，而影響陳智威自由意志之情事。縱認
    檢察官表示要將陳智威聲請羈押，足以造成相當之心理負擔
    ，然依上開勘驗筆錄顯示，陳智威並未因此而當庭改變供詞
    ，仍然否認出資參與運輸毒品，自難認已受檢察官之脅迫而
    為自白。
  (二)依前開勘驗筆錄顯示，檢察官偵查中，該案之同案被告黃浚
    騰雖確實有將陳智威拉到旁邊進行溝通，惟其2人具體之談
    話內容為何，因錄影畫面中斷（見原審卷第41頁、44頁背面
    ；本院卷第41頁背面、42頁背面），並無法得悉，黃浚騰是
    否有教唆陳智威作偽證，亦屬無法證明；惟縱認黃浚騰確有
    教唆陳智威為上開不實證詞，陳智威並因此而作偽證，亦屬
    陳智威個人選擇偽證犯罪之決意，及黃浚騰是否應負教唆偽
    證罪責之問題，被告陳智威並不能因此而免其偽證罪責。況
    偵訊過程恢復錄影後，檢察官問被告陳智威：「你真的沒有
    出資喔？」，陳智威仍以「點頭」回應檢察官（見原審卷第
    41頁；本院卷第41頁背面），足證黃浚騰與陳智威在旁溝通
    之內容，應係陳智威是否承認共同出資運輸毒品之問題，與
    陳智威於98年7月24日是否作不利黃崧棋、郭峰銘之供述，
    虛偽證稱「黃崧棋及郭峰銘2人出資參與運輸毒品」之事實
    無關，且被告陳智威為自由陳述之意志並未受到任何影響。
    被告辯稱：「為真實之陳述，欠缺期待可能性」云云，顯然
    無據，其本件偽證之犯行，事證明確，堪以認定，應依法論
    科。
三、論罪科刑：
  (一)核被告所為，係犯刑法第168條之偽證罪。被告於所虛偽陳
    述之案件（即原審法院98年度訴字第1050號、1292號、本院
    99年度上訴字第884號違反毒品危害防制條例案件）裁判確
    定前，即在本案偵查中自白偽證犯行，有檢察官偵查筆錄及
    原審法院公務電話紀錄表可資查考（見偵查卷第148-149頁
    、原審卷第126頁），合於刑法第172條之規定，應依法減輕
    其刑。
  (二)按刑法第172條雖列於分則編，且係就個別之特定犯罪行為
    而設，然其立法目的與自首規定雷同，係在藉此優惠，鼓勵
    行為人及時悔悟，並早日發現真實，節省訴訟勞費，避免審
    判權遭受不當之侵害，此一規定，既未變更其犯罪類型，自
    屬相當於「總則」之減免其刑規定，其原有法定刑並不因此
    而受影響(偽證罪為7年以下有期徒刑)，縱行為人於所偽證
    之案件裁判確定前自白，經依該條規定減輕其刑，並宣告6
    個月以下有期徒刑，仍無同法第41條諭知易科罰金標準之適
    用（最高法院95年度台上字第4927號判決），應予明。
  (三)原審以被告之犯罪事證明確，論以刑法第168條之偽證罪，
    依同法第172條規定減輕其刑，並審酌被告無視證人應據實
    陳述之義務，企圖影響審判結果，造成採證錯誤，判斷失平
    ，而偽虛偽之陳述，令事實不明，徒增訴訟資源浪費，妨害
    司法公正性，其犯罪之動機、手段，及於偵查中自白犯行，
    於法院審理中又否認犯罪之態度，益見其法紀觀念薄弱等一
    切情狀，量處有期徒刑6月。經核認事用法，均無不合，量
    刑亦稱妥適；被告猶執前開情詞提起上訴，指摘原判決不當
    ，為無理由，應予駁回。
據上論斷，應依刑事訴訟法第368條判決如主文。
本案經檢察官王碧霞到庭執行職務。
中    華    民    國   100    年    8     月    25    日
                  刑事第三庭    審判長法  官  陳義仲
                                      法  官  蔡勝雄
                                      法  官  楊清安
以上正本證明與原本無異。
如不服本判決應於收受送達後10日內向本院提出上訴書狀，並應
敘述具體理由。其未敘述上訴理由者，並得於提起上訴後10日內
向本院補提理由書（均須按他造當事人之人數附繕本）「切勿逕
送上級法院」。
                                      書記官  蔡蘭櫻
中    華    民    國   100    年    8     月    25    日
附錄本判決論罪科刑法條：
中華民國刑法第168條（偽證罪）
於執行審判職務之公署審判時或於檢察官偵查時，證人、鑑定人
、通譯於案情有重要關係之事項，供前或供後具結，而為虛偽陳
述者，處7年以下有期徒刑。